【裁判字號】    92,台上,2679
【裁判日期】    920515
【裁判案由】    傷害致人於死
【裁判全文】
最高法院刑事判決                              九十二年度台上字第二六七九號
    上  訴  人  甲○○
                        樓
右上訴人因傷害致人於死案件，不服台灣高等法院中華民國八十九年十二月二十七日
第二審更審判決（八十九年度上更(一)字第一０三一號，起訴案號：台灣台北地方法院
檢察署八十六年度偵字第九六五八號），提起上訴，本院判決如左：
    主  文
上訴駁回。
    理  由
按刑事訴訟法第三百七十七條規定，上訴於第三審法院，非以判決違背法令為理由，
不得為之。是提起第三審上訴，應以原判決違背法令為理由，係屬法定要件。如果上
訴理由狀並未依據卷內訴訟資料，具體指摘原判決不適用何種法則或如何適用不當，
或所指摘原判決違法情事，顯與法律規定得為第三審上訴理由之違法情形，不相適合
時，均應認其上訴為違背法律上之程式，予以駁回。本件上訴人甲○○上訴意旨略稱
：(一)、證人陳進福於原審調查時已證稱：上訴人與被害人林宗貴並未打架，林宗貴身
體之傷痕是伊急救所造成等語，另其於檢察官偵查及第一審調查中亦均證稱：林宗貴
右手臂部之瘀傷可能是伊緊抓或按其手所致等語，而依台灣高等法院檢察署法醫中心
（下稱法醫中心）之鑑定書，亦認林宗貴右上臂之傷為執握傷，故原審以證人陳進福
於原審調查時所證，與其於警局初訊時所陳述不同，即不予採信，難謂無證據上理由
矛盾之違誤。(二)、林宗貴之左頦部皮下瘀傷，實係其案發當晚與上訴人一起倒在機車
上所致，且依卷存之法醫中心鑑定書所載，該傷應係左頦部皮下瘀傷，原判決卻誤載
為上訴人將林宗貴推倒在地，導致林宗貴左頰部有明顯外傷，自屬違法。(三)、林宗貴
曾於民國八十二年八月十三日因車禍而腦部開刀，嗣於八十五年二月二十二日其又因
頭部外傷合併兩側額、顳、頂骨部慢性硬腦膜下血腫就醫，有林宗貴之亞東紀念醫院
病歷表可證，林宗貴之女林曉翠亦證稱：林宗貴之腦部曾在亞東醫院開過刀等語，而
林宗貴屍體頭部於解剖時，其顱內亦尚留有鐵絲縫合可證，故林宗貴之頭顱較常人易
於骨折，當日係上訴人與林宗貴一起倒在機車上，上訴人起來後，因不理會林宗貴而
順勢一撥，致林宗貴摔倒，碰撞頭部，造成骨折，並非上訴人推打所致，原判決竟認
林宗貴頭皮皮下瘀血及多處顱骨骨折係上訴人推打所導致，亦難令上訴人甘服。(四)、
上訴人只因與林宗貴一起倒在機車上，上訴人起來後，不經意順勢一撥，才致林宗貴
倒地，但警訊筆錄卻誤記為推打，應屬不實，原判決竟據以認定上訴人有傷害故意，
又當日上訴人與林宗貴均已酩酊大醉，步履不穩，且林宗貴腦部曾開過刀易於骨折，
上訴人自不能預見加重結果之發生，原判決未加考量林宗貴自身情形，並有調查未盡
之違法。(五)、案發時為八十六年四月九日凌晨，然上訴人當日應警局製作筆錄之時間
則係當日晚上十一時，已經過二十餘小時，上訴人之酒醉早已清醒，原判決以上訴人
於警訊時猶能詳述案發經過情形，因認上訴人於案發當時之精神狀態尚未達心神喪失
或精神耗弱之程度，顯有判決理由矛盾之違誤云云。
惟查：(一)、原判決撤銷第一審不當之科刑判決，改判仍論處上訴人以傷害人之身體因
而致人於死罪刑，已依卷證資料敘明其所憑之證據及認定之理由。而以上訴人否認犯
罪，辯稱：當天伊與林宗貴均有喝酒，下樓後，二人因酒醉均倒在機車上，爬起來後
，伊不想理會林宗貴，乃以手撥開他，不知他為何倒地云云，乃卸責之詞，不足採信
，於理由詳加說明及指駁。經核所為論敘，均與卷內證據資料相符，從形式上觀察，
並無違背經驗法則、論理法則等違法情形存在。(二)、上訴人於警局初訊時已坦稱：「
我於右述地點下樓時，遭林宗貴自身後推我，於是雙方發生推打，我將林宗貴推倒在
地，雙方才結束推打」等語（見偵查卷第三頁反面），旋其於檢察官第一次、第二次
訊問時復供稱：「我走到一樓時，林宗貴在我後面說，講你一句你就不高興，跑到我
前面來推我一下，我倒到機車處，他跟（著）倒下來，後來二人都又起來，我就推他
，他又推我，我們就打起來，他突然倒到地上，頭後著地，臉朝上」、「（你有無打
死者手部？）我們互推」等語（見相字卷第十五頁反面、第二十頁反面），核與證人
陳進福於警局及檢察官偵訊中證稱：「我於民國八十六年四月九日凌晨三時許，於錦
秀路十一巷三十一號前，目睹甲○○與林宗貴互相推拿（打），致林宗貴跌倒，頭部
撞擊到地面後昏迷不醒」、「我只看到他們二人互相推打，而林宗貴倒地不起」、「
我……到了一樓看他們二人在互推胸部，突然林宗貴倒地，臉朝上」等語 (見偵查卷
第十頁正、反面、第十二頁反面；相字卷第十六頁）相符，復與法醫中心之鑑定書所
載「林宗貴……死因為與人推打跌倒，導致頭枕部骨折，造成顱腦部創傷……引起腦
死」之鑑定結果 (見偵查卷第三十三頁），亦相吻合，原判決因認證人陳進福嗣於原
審調查時證稱：上訴人與林宗貴沒有打架，林宗貴身體之傷痕是伊急救所造成云云，
係事後迴護之詞，不足採信，應無不合。雖原判決未就證人陳進福嗣於檢察官偵訊中
或第一審審理時翻異前詞，改稱：林宗貴右手臂部之瘀傷可能是伊緊抓或按其手所致
等語，加以論述，但證人陳進福此項證言，與其於原審之前述所證，大致相同，且法
醫中心之鑑定書，亦僅認林宗貴右上臂之創傷有可能為執握傷（見偵查卷第二十七頁
），尚難據此即認該傷係證人陳進福急救時所造成，是原判決雖對證人陳進福嗣於檢
察官偵訊中或第一審審理時翻異之證言及法醫中心鑑定書之前述內容，未敘明不予採
信之原因，理由固稍欠周延，但於原判決之結果顯然無影響，依刑事訴訟法第三百八
十條規定，自不得資為提起第三審上訴之理由。(三)、依卷附法醫中心之鑑定書所載，
林宗貴頭部之左頦部有一處皮下瘀傷，並無左頰部皮下瘀傷之記錄（見偵查卷第二十
六頁），原判決對此固誤載為：左頰部並有明顯外傷云云（見原判決第二頁第三行、
第三頁第九行），但此顯屬文字之誤寫，原審非不得以裁定更正之，亦不得據此而資
為提起第三審上訴之適法理由。(四)、本件警方固於八十六年四月九日晚上十一時許才
對上訴人製作筆錄，有該警局偵訊筆錄在卷可證（見偵查卷第三頁），已距案發時之
同日凌晨二、三時許約有二十小時，上訴人若當日有酒醉應已較清醒，惟苟上訴人於
案發當時確已泥醉，則縱其於應警局之訊問時已較清醒，自亦無法詳述案發當時之經
過情形，故原判決以上訴人於推打林宗貴倒地後，尚能與陳進福一起將林宗貴扶上四
樓休息，且其於當日之警訊中猶能詳述案發當時之經過情形，因認上訴人於案發時之
精神狀態尚未達心神喪失或精神耗弱之程度，核無違誤。上訴意旨(五)，徒憑己見，就
原判決已說明事項或屬原審採證認事職權之適法行使，任意指摘，顯與法律規定得為
第三審上訴理由之違法情形，不相適合。其餘上訴意旨所為之爭辯，則屬單純事實之
爭執，亦非適法之第三審上訴理由。其上訴違背法律上之程式，應予駁回。
據上論結，應依刑事訴訟法第三百九十五條前段，判決如主文。
中      華      民      國    九十二    年      五      月     十五     日
                              最高法院刑事第九庭
                                  審判長法官  陳  炳  煌
                                        法官  陳  正  庸
                                        法官  韓  金  秀
                                        法官  吳  信  銘
                                        法官  徐  文  亮
      右正本證明與原本無異
                                              書  記  官
中      華      民      國    九十二    年      五      月     二十     日
                                                                        Ｒ


司法院資訊處製作；財團法人民間司法改革基金會備份。
